【裁判字號】    90,易,690
【裁判日期】    900323
【裁判案由】    竊盜
【裁判全文】
台灣台中地方法院刑事判決                            九十年度易字第六九號
    公  訴  人  台灣台中地方法院檢察署檢察官
    被      告  SARIYEM.
    指定辯護人  本院公設辯護人丙○○
右列被告因竊盜案件，經檢察官聲請簡易處刑（八十九年度偵字第一九七四七號），
經本院台中簡易庭認不宜依簡易判決處刑，移送本院刑事庭，本院判決如左：
    主    文
SARIYEM（莎瑞）無罪。
    理    由
一、本件聲請簡易判決處刑意旨略以：被告SARIYEM （莎瑞）係乙○○合法聘僱之外
    國監護工，詎SARIYEM （莎瑞）竟基於意圖為自己不法所有之概括犯意，自民國
    （下同）八十八年九月六日起至八十九年八月二十二日止之不詳時間內，在乙○
    ○位於臺中市○○區○○路二段四六一巷五十五弄三十七號之住宅中，利用工作
    之便，連續竊取乙○○置於抽屜及褲子口袋內之現金共計新臺幣（下同）二萬元
    ，嗣經乙○○察覺有異，並於SARIYEM （莎瑞）簽立扣款證明後報警，因認被告
    涉犯刑法第三百二十條第一項之竊盜罪嫌云云。
二、按犯罪事實應依證據認定之，無證據不得推定其犯罪事實；又不能證明被告犯罪
    者，應諭知無罪之判決，刑事訴訟法第一百五十四條、第三百零一條第一項分別
    定有明文。次按刑事訴訟法上證明之全盤證據資料，無論其為直接證據或間接證
    據，均須達於通常一般之人均不致於有所懷疑，而得確信其為真實之程度，始得
    據為有罪之認定，若其關於被告是否犯罪之證明未能達此程度，而有合理性懷疑
    之存在，致使無從形成有罪之確信，根據「罪證有疑，利於被告」之證據法則，
    即不得遽為不利於被告之認定。又按犯罪事實之認定，應憑真實之證據，倘證據
    是否真實尚欠明顯，自難以擬制推測之方法，為其判斷之基礎，而認定犯罪事實
    之證據係指足以認定被告確有犯罪行為之積極證據而言，該項證據自須適合於被
    告犯罪事實之認定，始得採為斷罪資料，苟積極證據不足為不利於被告事實之認
    定時，即應為有利於被告之認定，更不必有何有利之證據；又告訴人之告訴，係
    以使被告受刑事訴追為目的，是其陳述是否與事實相符，仍應調查其他證據以資
    審認。末按犯罪事實應憑有證據能力之證據認定之；證人以聞自原始證人在審判
    外之陳述作為內容之陳述，純屬傳聞之詞，其既未親自聞見或經歷其所陳述之事
    實，法院縱令於審判期日對其訊問，或由被告對其詰問，亦無從擔保其陳述內容
    之真實性；又因原始證人非親自到庭作證，法院無從命其具結而為誠實之陳述，
    亦無從由被告直接對之進行詰問，以確認該傳聞陳述之真偽，殊有違事實審法院
    之證據調查應採直接主義及刑事訴訟法第一百六十六條之立法原意，尤有害於被
    告依憲法第八條第一項正當法律程序所保障之對質及詰問權暨第十六條訴訟基本
    權所保障之防禦權。故應認證人之傳聞證言不具證據能力，不得以之作為認定犯
    罪事實之依據，此觀諸最高法院七十六年臺上字第四九八六號、五十三年臺上字
    第六五六號、二十九年上字第三一０五號、五十二年臺上字第一三００號、八十
    七年度台上字第三四七三號判例意旨分別可資參酌。
三、本件聲請人認被告SARIYEM （莎瑞）涉犯右揭竊盜罪嫌，無非以告訴人乙○○之
    指訴及被告親筆簽立之扣款證明、譯文及錄音帶為主要論據。訊之被告 SARIYEM
    （莎瑞）堅詞否認有何竊盜犯行，辯稱：若伊不承認，乙○○即要將其扭送法辦
    ，伊因害怕並想早點轉換雇主，才簽寫承認竊盜二萬元之扣款證明，實際上伊並
    沒有竊取等語。經查：
  (一)本件告訴人乙○○於警訊及本院訊問時，雖始終指稱：被告之月薪是由渠按月匯
    入仲介指定之帳戶，而平時渠給被告之零用金頂多二、三千元，因此被告應無力
    購買金飾及隨身聽；另外渠父親係由被告照顧，但渠父親隨身攜帶之一千元亦不
    見了；而渠兒子的撲滿也變輕了；又簽扣款證明時渠有全程錄音，被告有承認是
    她偷的等語，而告訴人之妻即證人陳蕙芬於本院審理時雖亦證稱：在被告到渠家
    工作後約三個月，渠曾看到被告在房間內數五千五百元之現金，被告當時說是一
    名叫依菈之外傭寄放的，但經渠事後向依菈求證，依菈卻說她不曾將錢寄放在被
    告；至於金飾部份是某日被告出門時跟渠拿了二千元，回來時被告說花了一千八
    百元買金耳環，但是跟她一同出門之外傭路西卻說被告還買了手環、戒指，而且
    被告身上也另外帶了一千多元之硬幣；而另有一名菲傭也說曾看過被告數二萬元
    給被告之男友；此外某日被告得知她在渠這裡累計之工資已達六千五百元時，隔
    日隨即拿了三千五百元之百元鈔給渠，要湊足一萬元由渠透過仲介轉匯回印尼，
    渠懷疑這三千五百元也是在渠家拿的，況且渠曾看過被告從渠房間出來，而房間
    當時暗暗的並未開燈，被告亦未拿清潔用具等語。然查，告訴人乙○○及證人陳
    蕙芬以上所述，均係源於懷疑或傳聞而為之事後推論，告訴人所為之指訴實乏憑
    據；又證人之個人意見或推測之詞不得作為證據，而傳聞證據既非親自耳聞眼見
    ，在未究明前，亦非可逕採為論罪之基礎，本件證人陳蕙芬之證言，其所證述之
    內容，既屬其「事後了解」之供述，則其證言是否為其個人之意見，或係其推測
    之詞，或為傳聞而來，不無疑問，是以告訴人及證人陳蕙芬所舉之證據尚不足以
    證明被告確有竊盜犯行。另證人陳蕙芬又證稱：「（錢何人管理？）是我。我的
    錢都用公文袋放在我的皮包裡面，皮包裡面究竟有多少錢我也不清楚。（從僱用
    被告到被告離去，這段期間有無察覺皮包裡面的錢短少？）我不清楚，因我沒有
    確實去數我的錢包裡面有多少錢。（你到被告房間看到他在數錢，有無回房點你
    的錢有無短少？）沒有。（被告工作範圍與內容？）清潔家裡，各個房間都要清
    理，我看到被告在我房裡的時候，被告沒有拿清潔用具，房間也是暗的。」等語
    ，然告訴人或證人陳蕙芬在見到被告數錢及自未開燈之房間內走出時，並未先去
    查看皮包、抽屜、衣物、房間內之財物是否有隨之不見等情，之後亦不曾從被告
    身上、房間搜出任何失竊之現金，自難僅憑事後之懷疑，即憑空推論被告有竊取
    金錢。此外，據被告簽立之扣款證明譯文觀之，被告係分別自抽屜內竊取五千元
    二次及自褲袋裡竊取一萬元一次，則扣款證明之記載顯與告訴人及證人陳蕙芬所
    述之失竊經過不相符合，故苟無其他積極證據足資證明被告確有竊取被害人之前
    開財物者，尚難僅憑告訴人片面推測之詞，逕以推測或擬制方法，認定被告涉有
    竊盜犯行。從而，告訴人所為之指訴既有瑕疵，且與事實不相符合，尚難據採。
  (二)次查，告訴人之所以懷疑被告竊盜其財物，無非以被告之月薪係由告訴人按月匯
    入仲介所指定之帳戶，而告訴人平日給被告之零用金亦有限，且雙方有約定被告
    身邊不得置放現金之協議。惟查，被告就證人陳蕙芬上述所質疑其金錢之來源，
    辯稱：伊從雇主那裡拿過幾千元，還有過年拿到紅包，以那些錢買耳環與手鍊，
    戒指係伊男友買給伊的，另有其他人找伊打掃也有給伊五百元；伊本來的工作內
    容是在雇主家裡，但是雇主後來要求伊半天在裡面半天在外面工作，而且撿拾瓶
    子回收到7-11賣是老闆娘交代的等語；又參酌證人陳蕙芬亦證稱：「（公設辯護
    人請求訊問有無按月給被告零用金，有無要被告打掃其他房間與資源回收，所得
    歸何人所有？）沒有每個月給，只有休假時被告說要多少錢渠就會給她，因她的
    錢都放在渠這裡，至於打掃其他地方與資源回收所得都歸被告所有。」等語明確
    ，足見被告除了月薪外，尚有其他零工之收入，而衡情被告為印尼籍之外勞，在
    台受僱期間，除了月薪係由告訴人按月匯入仲介所指定之帳戶外，並未開立其他
    私人帳戶以為儲蓄，則被告將其做零工之所得或積攢之私房錢置於身邊，尚符常
    情，縱有違其與雇主間之協議，亦不得據此即認定被告有何竊盜之犯行。
  (三)復查，本件聲請人認被告涉犯竊盜罪，無非以被告坦承確有簽寫承認竊盜二萬元
    之扣款證明，而被告係來台賺取薪資為目的，若非確有竊盜情事，要無因雇主要
    扭送法辦，即簽署金額高達二萬元之扣款證明之理，因認被告確有不法所有意圖
    。惟本院當庭勘驗被告簽具扣款證明時之錄音帶，經通譯甲○○翻譯，大意為起
    初被告與告訴人、證人陳蕙芬及仲介公司翻譯人員爭執激烈，被告一直否認有偷
    竊行為，告訴人方面遂表示被告若不承認，要將其移送警局，之後被告雖承認有
    拿告訴人父親身上之一千元，但就其他部分被告仍是不斷否認，並表示金額隨便
    告訴人說，告訴人講多少就算多少，但是告訴人方面並未說失竊多少。因為被告
    一直否認其他部分之金額，告訴人方面遂一再表示被告若不承認，即要移送法辦
    ，而如果被告承認了，也不會因此事被送回印尼。之後被告哭泣，並就其他金額
    部份說：那就兩萬；仲介公司再追問時，被告就說一萬、一萬，後來又改口說一
    萬、五千、五千，並提到包包、抽屜、證人陳蕙芬之房間等，最後即簽具扣款證
    明，有勘驗紀錄在卷可按（見本院九十年三月九日審判筆錄），經查，整個談判
    過程長達一個小時，被告初始堅詞否認，直至告訴人方面不斷表示要將其移送警
    局，才逐步承認有竊取告訴人父親身上之一千元及其他金額，且綜觀全卷，被告
    在警訊及本院審理中亦始終堅稱並未竊取財物，均陳明係因害怕被送往警局並想
    趕快解決此事以轉換新雇主，所以才在仲介公司印尼籍翻譯員陪同下寫下扣款證
    明，並隨便說一個數目（二萬元），而衡情被告為一印尼籍外勞，既不通曉中文
    ，又不明瞭臺灣法律，在聽聞雇主要將其移送法辦而心生恐懼，當屬人之常情，
    足見該扣款證明係在被告害怕受刑事訴追下始勉強簽具，而非出於被告之自由意
    思甚為明顯，故該扣款證明尚不足以證明被告之犯行，公訴人據此即謂被告自白
    犯罪，尚嫌率斷。
四、綜上所述，被告所稱係因害怕被送往警局並想儘早轉換雇主，始簽立扣款證明等
    語應堪採信，又被告否認犯罪事實所持辯解，縱或有所不實，仍須有積極證據證
    明犯罪事實始得為有罪之認定，公訴意旨並未提出積極證據證明被告確有竊盜行
    為，僅以其辯解不足採即遽以認被告有竊盜之犯行，顯與前揭判例揭示意旨不符
    。此外，復查無其他積極證據足認被告有何竊盜行為，既不能證明被告犯罪，依
    法自應為被告無罪之諭知。
據上論斷，應依刑事訴訟法第四百五十二條、第三百零一條第一項，判決如主文。
本案經檢察官楊文廣到庭執行職務。
中      華      民      國      九十    年      三      月    二十三    日
                                臺灣臺中地方法院刑事第四庭
                                    法  官  顏  世  傑
右正本證明與原本無異。
如不服本判決，應於判決送達後十日內，向本院提出上訴狀。
                              書記官
中      華      民      國      九十    年      三      月    二十三    日


司法院資訊處製作；財團法人民間司法改革基金會備份。
